臺灣高等法院刑事判決　　　　　　　　96年度上訴字第2727號
上　訴　人
即　被　告　乙○○
指定辯護人　本院公設辯護人 甲○○
上列上訴人因違反槍砲彈藥刀械管制條例案件，不服臺灣新竹地
方法院96年度訴字第201號，中華民國96年5月30日第一審判決（
起訴案號：臺灣新竹地方法院檢察署96年度偵字第632號），提
起上訴，本院判決如下：
    主  文
原判決撤銷。
乙○○未經許可持有其他可發射子彈具有殺傷力之改造手槍，處
有期徒刑壹年陸月，併科罰金新臺幣伍萬元；減為有期徒刑玖月
，併科罰金新臺幣貳萬伍仟元，罰金如易服勞役，以新臺幣壹仟
元折算壹日。扣案之改造手槍壹枝（含彈夾，槍枝管制編號：0
000000000號）沒收。
    事    實
一、乙○○前於民國八十八年間因傷害致死案件，經臺灣新竹地
    方法院判處有期徒刑九年在案（尚未確定，現由本院審理中
    ）。乙○○明知可發射子彈具有殺傷力之改造槍枝，為槍砲
    彈藥刀械管制條例所管制之違禁物品，非經主管機關許可不
    得無故持有，竟於民國九十四年間某日，在新竹市不詳地點
    ，以新臺幣二萬元之代價，向姓名年籍不詳成年男子，購買
    仿BERETTA廠九二FS型半自動手槍換裝土造金屬槍管而成之
    可發射子彈具有殺傷力之改造手槍乙枝（含彈夾，槍枝管制
    編號：0000000000號），即自斯時起未經許可，
    予以持有，並放置在其母所有為乙○○使用之車牌號碼六六
    六二－FW自小客車之行李廂備胎處而持有之。嗣於九十六年
    一月十五日晚間九時三十分許，乙○○駕駛上開自小客車暫
    停在新竹縣芎林鄉○○路七二○號前，適有新竹縣警察局竹
    東分局警員葉日仁執行勤責區查訪，經過該處，因見乙○○
    暫為停車處所之右方並無民宅，自小客車復未熄火，而上前
    盤查，並出示證件表明其為警員之身分，乙○○在有偵查犯
    罪職權之機關或個人未發覺其犯持有上開可發射子彈具有殺
    傷力之改造手槍罪前，主動向盤查之警員葉日仁陳明其持有
    槍枝，並帶同葉日仁至該車行李廂備胎處起出而報繳上述可
    發射子彈具有殺傷力之改造手槍乙枝（槍枝管制編號：00
    00000000號），申告持有該可發射子彈具有殺傷力
    改造手槍之犯罪事實，並而自首接受裁判。
二、案經新竹縣警察局竹東分局報告臺灣新竹地方法院檢察署檢
    察官偵查起訴。
    理    由
一、證據能力部分：依據刑事訴訟法第一百五十六條第一項之規
    定，被告之自白非出於強暴、脅迫、利誘、詐欺、疲勞訊問
    、違法羈押或其他不正之方法，且與事實相符者，得為證據
    。經查：上訴人即被告乙○○於警詢、偵查及原審審理中之
    自白，於本院審理中均未抗辦自白之非出於任意性，復與下
    列二所述證據所顯示之事實具有合致性，衡諸上揭說明，應
    認其自白具有證據能力。
二、上揭犯罪事實，業據被告乙○○迭於警詢、偵查、原審及本
    院準備程序及審理時均坦承不諱，核與證人即查獲本案之新
    竹縣警察局竹東分局警員葉日仁於原審審理時證述情節相符
    （原審卷三七至三九頁），並有查獲現場照片（偵卷一九至
    二一頁）及上揭改造手槍乙枝扣案可資佐證，且扣案改造手
    槍一枝經送內政部警政署刑事警察局鑑驗結果認「送鑑之改
    造手槍乙枝（含彈夾，槍枝管制編號：000000000
    0號）係由仿BERETTA廠九二FS型半自動手槍製造之槍枝，
    換裝土造金屬槍管而成之改造手槍，機械性能良好，可擊發
    適用子彈，具殺傷力」等情，有該局九十六年二月六日刑鑑
    字第○九六○○○九八九一號槍彈鑑定書乙份附卷足憑（偵
    卷三七至三九頁），足見被告所持有之上揭改造手槍確係可
    發射子彈具殺傷力之違禁物甚明。是被告上開自白，核與事
    實相符，堪予採信。本案事證明確，被告未經許可，持有可
    發射子彈具有殺傷力之改造手槍之犯行，可堪認定，自應依
    法予以論科。
三、法律適用之比較說明及論罪理由：
  (一)按槍砲彈藥刀械管制條例所規定之持有行為，其持有之繼續
    ，為行為之繼續，而非狀態之繼續，亦即一經持有該條例所
    規定之槍砲、彈藥或刀械，其犯罪即已成立，但其完結須繼
    續至持有行為終了時為止（最高法院九十年度台非字第二一
    號判決參照）。查槍砲彈藥刀械管制條例於九十四年一月二
    十六日修正公布，並自同年月二十八日生效，被告乙○○持
    有系爭槍枝之犯行係自九十四年間某日起迄九十六年一月十
    五日為警查獲時完結，尚無行為後法律變更之問題。核被告
    係犯槍砲彈藥刀械管制條例第八條第四項之未經許可持有其
    他可發射子彈具有殺傷力之改造手槍罪。其未經許可持有槍
    枝，其持有之繼續，乃行為之繼續，亦即一經持有槍枝，犯
    罪固即成立既遂，然至嗣後為警查獲時止（即九十六年一月
    十五日）其繼續持有之行為始行終了。
  (二)按對於未發覺之罪自首而受裁判者，得減輕其刑，但有特別
    規定者，依其規定，刑法第六十二條定有明文。又犯本條例
    之罪自首，並報繳其持有之全部槍砲、彈藥、刀械者，減輕
    或免除其刑，槍砲彈藥刀械管制條例第十八條第一項前段亦
    有明文，而按槍砲彈藥刀械管制條例既為刑法之特別法，該
    條例第十八條第一項前段之規定，即為刑法第六十二條但書
    所示之特別規定，自應優先適用（最高法院九十一年度臺上
    字第六一五號判決參照）。經查，證人即查獲員警葉日仁於
    原審結證稱：「九十六年一月十五日當日有值班，當日上班
    時間到凌晨兩點多，當日二十一時三十分許，伊開偵防車外
    出查訪，經過新竹縣芎林鄉○○路附近勤責查訪區，有看到
    六六六二－FW號自用小客車停在路旁，因右手邊完全沒有民
    宅，車輛又踩著煞車燈，所以伊認為很可疑，就下車盤查，
    盤查前有先出示證件，並表明身分，其後詢問被告在此處做
    何事情，查明被告身份後，就問被告是否為芎林人，接者又
    隨口盤問被告車上有無放任何東西，被告就說他車上有放一
    把槍，伊要他拿給伊看，被告就帶伊到後車廂，將槍取出給
    伊。盤問被告之前，不知道被告持有槍枝，被告是主動且出
    於自由意志下車到他的後車廂將槍枝取出等語（原審卷三七
    至三九頁）。依上揭證述內容，足證證人葉日仁當時係因被
    告停車處所右方並無民宅，因認可疑而向前盤查，在被告主
    動陳述並帶同證人至後車廂取出扣案槍枝前，警員葉日仁並
    未發覺此犯罪事實存在，被告既在有偵查犯罪職權之公務員
    未發覺犯罪事實之前，主動告知其犯行，並報繳其所持有之
    全部槍枝，且不逃避接受裁判，核與槍砲彈藥刀械管制條例
    第十八條第一項前段之規定相符，自應依該條項自首之規定
    減輕其刑。
四、原判決撤銷及科刑理由：
  (一)原審經審理結果，為被告論罪科刑之判決，固非全屬無見。
    惟查，中華民國九十六年罪犯減刑條例經總統於九十六年七
    月四日公佈，依該條例第十六條規定，並自九十六年七月十
    六日生效，原審未及審酌適用，尚有未洽。被告請求免除或
    再予減輕其刑，為無理由（詳後(三)所述），惟原判決既有上
    揭之可議，自應由本院將原判決予以撤銷改判。
  (二)爰審酌被告未經許可持有扣案之改造手槍，所為對社會有極
    高之潛在危險性，惟念其犯罪後坦承犯行，兼衡其持有時間
    非短，惟未持以犯罪造成更大之危害，且在未經發覺前，即
    主動指出報繳自首等一切情狀，量處有期徒刑一年六月，併
    科罰金新臺幣伍萬元；又被告上開犯行之犯罪時間，係在中
    華民國九十六年四月二十四日以前，而所犯為槍砲彈藥刀械
    管制條例第八條第四項之罪，所處之宣告刑合於中華民國九
    十六年罪犯減刑條例之減刑條件，爰依法減為有期徒刑九月
    ，併科罰金新臺幣二萬五千元，罰金部分並諭知易服勞役之
    折算標準，以資懲儆。
  (三)又本案被告未經許可持有具殺傷力之改造手槍，對於社會之
    危害性甚大，且徵之被告自九十四年間起持有迄至自首報繳
    長達約二年之時間，持有之期間非短，且被告僅因一時好奇
    ，即自行購買扣案具殺傷力之改造手槍而予以持有，參以現
    今社會非法持有槍枝情形氾濫，被告未經許可持有具殺傷力
    之改造手槍，對社會治安具有甚大之危害，本院斟酌上情及
    被告犯罪等一切情節，爰僅依上開條例之規定予以減輕其刑
    已足，而不予免除其刑。至被告主張其係自動報繳應再予減
    刑其刑（如適用刑法第五十九條之規定減輕其刑）云云。惟
    按刑法第五十九條之酌量減輕其刑，必於犯罪之情狀，在客
    觀上足以引起一般同情，認為即予宣告法定低度刑期，猶嫌
    過重者，始有其適用。至於被告無前科，素行端正，生長歷
    程堪憫等情狀，僅可為法定刑內從輕科刑之標準，不得據為
    酌量減輕之理由（最高法院五十一年台上字第八九九號判例
    參照）。本件被告未經許可，持有機械性能良好、具殺傷力
    之系爭槍枝，對他人生命、身體安全及整體社會治安之危害
    非輕，且持有時間長達約二年，雖所生實害尚非嚴重，然惡
    性誠屬重大，衡情難認有何顯可堪憫恕之情狀。至被告坦承
    犯行，固可認犯罪後態度良好，然亦僅可供法院審酌被告法
    定刑度內從輕量刑之事項而已，況本院業已審酌被告犯後態
    度等情狀如前載，自不得據為援引刑法第五十九條得酌量減
    輕之理由，併予敘明。
  (四)扣案可發射子彈具有殺傷力之之改造手槍乙枝（槍枝管制編
    號：0000000000號），為違禁物，應依刑法第三
    十八條第一項第一款之規定宣告沒收之。
據上論斷，應依刑事訴訟法第三百六十九條第一項前段、第三百
六十四條、第二百九十九條第一項前段，槍砲彈藥刀械管制條例
第八條第四項、第十八條第一項前段，刑法第十一條前段、第四
十二條第三項、第三十八條第一項第一款，中華民國九十六年罪
犯減刑條例第二條第一項第三款、第七條，判決如主文。
本案經檢察官鄭龍照到庭執行職務。
中　　華　　民　　國　　96　　年　　8 　　月　　 8　　日
　　　　　　　　　刑事第十八庭審判長法　官  溫耀源
　　　　　　　　　　　　　　　　　  法　官  邱同印
　　　　　　　　　　　　　　　　　  法　官  段景榕
以上正本證明與原本無異。
如不服本判決，應於收受送達後十日內向本院提出上訴書狀，其
未敘述上訴之理由者並得於提起上訴後十日內向本院補提理由書
（均須按他造當事人之人數附繕本）。
                                    書記官  陳靜姿
中　　華　　民　　國　　96　　年　　8 　　月　　 8　　日
附錄本件論罪引用法條：
槍砲彈藥刀械管制條例第8條第4項
未經許可，持有、寄藏或意圖販賣而陳列第1項所列槍枝者，處
3年以上10年以下有期徒刑，併科新臺幣7百萬元以下罰金。
